---
title: "Exercício 4"
author: "Rafael De Pauli Baptista, Vinícius Hayashi Abreu, Fernando Albani"
date: "16/06/2024"
---

```{r setup, include=FALSE}
knitr::opts_chunk$set(echo = TRUE)
```
```{r}
require(dplyr)
require(ggplot2)
require(car)
require(dunn.test)
```

```{r}
# Leitura do arquivo CSV
dados <- read.csv("C:/Ambiente_desenvolvimento/intr_estatistica_r/exercicio_08/CO2 Emissions_Canada.csv")

```
```{r}
# Exibir algumas informações sobre os dados
head(dados)
dim(dados)
str(dados)
summary(dados)
print(names(dados))
```
```{r}
# Filtragem dos dados para SUV-Small das marcas KIA, SUBARU e TOYOTA
dados_exercio4 <- dados %>%
  dplyr::filter(Vehicle.Class == 'SUV - SMALL' & Make %in% c('KIA', 'SUBARU', 'TOYOTA'))
```
```{r}
# Ajustar os nomes das colunas para garantir que sejam válidos
colnames(dados_exercio4) <- make.names(colnames(dados_exercio4))
```
```{r}
# Verificar o nome exato da coluna de emissões de CO2
col_name <- grep("CO2", colnames(dados_exercio4), value = TRUE)
print(col_name)  # Imprime o nome da coluna relacionada a CO2 para confirmação
```
```{r}
# Verificar os dados filtrados
head(dados_exercio4)
print(table(dados_exercio4$Make))
```
```{r}
# Estatística descritiva
estatisticas <- dados_exercio4 %>%
  dplyr::group_by(Make) %>%
  dplyr::summarise(
    media = mean(get(col_name), na.rm = TRUE),
    dp = sd(get(col_name), na.rm = TRUE),
    min = min(get(col_name), na.rm = TRUE),
    max = max(get(col_name), na.rm = TRUE),
    qtde = dplyr::n()
  ) %>% 
  dplyr::ungroup()

print(estatisticas)
```
```{r}
# Aplicação do teste de Kruskal-Wallis
kruskal_result <- kruskal.test(get(col_name) ~ Make, data = dados_exercio4)
print(kruskal_result)
```
```{r}
# Teste Post-Hoc de Dunn
dunn_result <- dunn.test::dunn.test(dados_exercio4[[col_name]], dados_exercio4$Make, method = "bonferroni")
print("Resultado do teste post-hoc de Dunn:")
print(dunn_result)

ggplot(dados_exercio4, aes(x = Make, y = get(col_name), fill = Make)) +
  geom_boxplot() +
  labs(title = "Emissões de CO2 por Marca (SUV - SMALL)", x = "Marca", y = "Emissões de CO2 (g/km)") +
  theme_minimal()
```
```{r}
# Gráfico dos resultados do teste post-hoc de Dunn
# plot(dunn_result, main = "Resultados do teste post-hoc de Dunn")
```
**Interpretação:** 

O resultado do teste de Kruskal-Wallis indica que há uma diferença significativa nas emissões de CO2 entre as marcas KIA, SUBARU e TOYOTA, uma vez que o valor p (1.372e-12) é muito menor que 0.05.

Os resultados obtidos através do teste post-hoc de Dunn indicam que há diferenças significativas nas emissões de CO2 entre todas as três comparações de marcas (KIA vs. SUBARU, KIA vs. TOYOTA, e SUBARU vs. TOYOTA). Portanto, podemos concluir que as marcas KIA, SUBARU e TOYOTA têm emissões médias de CO2 significativamente diferentes para SUVs pequenos.