---
title: Exercício aula 08 resolução detalhamento veículos
author: Rafael De Pauli Baptista, Vinícius Hayashi Abreu, Fernando Albani
date: 11/06/2024
---

```{r setup, include=FALSE}
knitr::opts_chunk$set(echo = FALSE)
```

# 1. Entendimento inicial do dataset
Segue informações gerais dos campos do dataset 
```{r}
data <- read.csv("C:/Ambiente_desenvolvimento/intr_estatistica_r/exercicio_08/CO2 Emissions_Canada.csv")

summary(data)
```

# Gráficos para entendimento inicial

## Bloxplot num. cilindros de todos os carros 
```{r}
boxplot(data$Cylinders)
```

**Interpretação:**

- 1º quartil: 4 cilindros
- 2º quartil ou mediana: 6 cilindros
- 3º quartil: 6 cilindros
- Máximo: 16 cilindros

Gráfico detalha melhor as informações do item **Entendimento inicial do dataset**

## Tabela tamanho motor X litragem do motor
```{r}
require(dplyr)
library(car)

data_agr <- data %>%
    dplyr::group_by(Cylinders, Fuel.Type) %>%
    dplyr::summarise(
        consumo_medio = mean(Fuel.Consumption.Comb..L.100.km.),
        desvio_padrao = sd(Fuel.Consumption.Comb..L.100.km.),
        qtde = dplyr::n()
    ) %>%
    dplyr::ungroup() %>%
    dplyr::arrange(consumo_medio)

data_agr
```
**Interpretação:** 

- Para um mesmo tipo de combustível, quanto maior a quantidade de cilindros, maior o consumo_medio
- O tipo mais econômico é o carro com **3 cilindros**, tipo de combustível **X**.
- O tipo mais popular são os carros de **4 cilindros** e tipo de combustível **X**.

# 2. Diferença proporção carros automáticos da FORD e CHEVROLET
```{r}
data_agr_marca <- data %>%
    dplyr::filter(Make %in% c("FORD", "CHEVROLET")) %>%
    dplyr::mutate(manual = factor(dplyr::case_when(
        Transmission %in% c("M5", "M6", "M7") ~ "Sim",
        TRUE ~ "Não"
    ), levels = c("Sim", "Não")))
```
Quantidade **absoluta** de carros automáticos da FORD e CHEVROLET
```{r}
table(data_agr_marca$Make, data_agr_marca$manual)
```
Quantidade **relativa** de carros automáticos da FORD e CHEVROLET
```{r}
round(prop.table(table(data_agr_marca$Make, data_agr_marca$manual)) * 100, 2)
```
Teste de proporção
```{r}
prop.test(table(data_agr_marca$Make, data_agr_marca$manual))
```
**Interpretação:** 

- Hipótese Nula (H0): A proporção de carros automáticos é a mesma para as marcas FORD e CHEVROLET.
- Hipótese Alternativa (H1): A proporção de carros automáticos não é a mesma para as marcas FORD e CHEVROLET.

Com um valor p de 0.01182, que é menor do que o nível de significância comum de 0.05, rejeitamos a hipótese nula. 
Isso indica que há uma diferença estatisticamente significativa na proporção de carros automáticos entre as marcas FORD e CHEVROLET.

# 3. Correlação consumo combustível (rodovia) e emissão CO2 carros COMPACT
```{r}
data_compact <- data %>%
    filter(Vehicle.Class == "COMPACT") %>%
    select(Fuel.Consumption.Hwy..L.100.km., CO2.Emissions.g.km.)

plot(data_compact$Fuel.Consumption.Hwy..L.100.km., data_compact$CO2.Emissions.g.km., xlab = "Consumo rodovia", ylab = "Emissão CO2", main = "Gráfico de dispersão consumo X emissão CO2")
```

**Interpretação:** Olhando o gáfico de dispersão, podemos verificar algum relacionamento entre consumo e emissão de CO2


```{r}
par(mfrow = c(1, 2))

boxplot(data_compact$Fuel.Consumption.Hwy..L.100.km., main = "Consumo rodovia (Km/L)")
boxplot(data_compact$CO2.Emissions.g.km., main = "Emissão CO2 gramas/Km")
```

**Interpretação:** Visualizando o gráfico de boxplot, verificamos a existência de outliers. 
A existência de outliers nos direciona para o uso do método de correlação de **Spearman**.

```{r}
cor(data_compact$Fuel.Consumption.Hwy..L.100.km., data_compact$CO2.Emissions.g.km., method = "spearman")
```
**Interpretação:** O coeficiente de correlação entre **consumo Km/L** e **emissão CO2 grama/Km** é de **0,933**.
Esse valor indica uma relação muito forte entre as duas variáveis, onde se uma aumenta, a outra aumenta também.

# 4. Existe diferença de emissão CO2 nos carros tipo SUV-Small das marcas KIA, SUBARU e TOYOTA?

```{r}
data_co2 <- data %>%
    filter(Vehicle.Class == "SUV - SMALL" & Make %in% c("KIA", "SUBARU", "TOYOTA"))

shapiro.test(data_co2$CO2.Emissions.g.km.)
```
**Interpretação:** Avaliando os dados de emissão de CO2 dos veículos do tipo *SUV - SMALL* das marcas *KIA*, *SUBARU* e *TOYOTA*, 
verificamos uma distribuição **normal** dos dados, levando em consideração o uso do método **Anova one-way** para a resolução do problema.

```{r}
car::leveneTest(CO2.Emissions.g.km. ~ Make, data = data_co2)
```
**Interpretação:** Um p-valor menor que 0.05 indica que há evidências estatísticas significativas para rejeitar a hipótese nula de que as variâncias entre os grupos são iguais. 
Neste caso, com um p-valor de 0.001256, que é significativamente menor que 0.05, rejeitamos a hipótese nula. Isso indica que há uma diferença estatisticamente significativa nas 
variâncias entre os grupos. Devido a esse levantamento, percebemos que não podemos usar o método **Anova one-way** para a resolução do problema.
O método mais indicado para a resolução do problema é o **Teste de Kruskal-Wallis (ANOVA não paramétrica)**

```{r}
boxplot(CO2.Emissions.g.km. ~ Make, data = data_co2)
```

**Interpretação:**Gráfico de boxplot comparando os valores de emissão de CO2 dos dos veículos do tipo *SUV - SMALL* das marcas *KIA*, *SUBARU* e *TOYOTA*.
Aparentemente há diferenças de emissão de CO2 entre os fabricantes.

```{r}
kruskal.test(CO2.Emissions.g.km. ~ Make, data = data_co2)
```
**Interpretação:** O teste de **kruskal** testa a hipótese H0 que as medinas de emissão de CO2 dos carros do tipo *SUV - SMALL* dos fabricantes em questão são iguais.
Com o valor **p-value 1.372e-12** rejeitamos a hipótese H0. Desta forma verificamos que a média de emissão de CO2 entre os veículos do tipo *SUV - SMALL* das 
marcas *KIA*, *SUBARU* e *TOYOTA* são diferentes.

```{r}
require(dunn.test)

dunn.test(data_co2$CO2.Emissions.g.km., data_co2$Make, method = "bonferroni")
```

## Interpretação do Resultado do Teste de Comparações Múltiplas

### Comparação de x por grupo (Bonferroni)

#### Comparação SUBARU vs KIA:
- **Valor p: 0.0000*** (significativo)
   - O valor p é 0.0000, indicando que essa diferença é estatisticamente significativa ao nível de significância de 0.05.

#### Comparação TOYOTA vs KIA:
- **Valor p: 0.0000*** (significativo)
   - O valor p é 0.0000, indicando que essa diferença é estatisticamente significativa ao nível de significância de 0.05.

#### Comparação TOYOTA vs SUBARU:
- **Valor p: 0.0286** (não significativo após ajuste de Bonferroni)
   - O valor p é 0.0286, que é menor que 0.05, mas maior que o nível ajustado de 0.025 (0.05/2), então não é considerado estatisticamente significativo após o ajuste de Bonferroni.

### Resumo
- O teste de Kruskal-Wallis mostra que há uma diferença significativa nas medianas dos grupos.
- As comparações múltiplas indicam que KIA tem diferenças significativas tanto com SUBARU quanto com TOYOTA.
- A diferença entre TOYOTA e SUBARU não é significativa após o ajuste de Bonferroni.

### Conclusão
Rejeitamos a hipótese nula (H0) de que todas as medianas dos grupos são iguais, e concluímos que existem diferenças significativas entre alguns dos grupos. 
Especificamente, KIA difere significativamente de SUBARU e TOYOTA, enquanto TOYOTA e SUBARU não diferem significativamente entre si após o ajuste de Bonferroni.
