---
title: Exercício aula 08 resolução detalhamento veículos
author: Rafael De Pauli Baptista, Vinícius Hayashi Abreu, Fernando Albani
date: 11/06/2024
---

```{r setup, include=FALSE}
knitr::opts_chunk$set(echo = FALSE)
```

# 1. Entendimento inicial do dataset
Segue informações gerais dos campos do dataset 
```{r}
data <- read.csv("C:/Ambiente_desenvolvimento/intr_estatistica_r/exercicio_08/CO2 Emissions_Canada.csv")

summary(data)
```

# Gráficos para entendimento inicial

## Bloxplot num. cilindros de todos os carros 
```{r}
boxplot(data$Cylinders)
```

**Interpretação:**

- 1º quartil: 4 cilindros
- 2º quartil ou mediana: 6 cilindros
- 3º quartil: 6 cilindros
- Máximo: 16 cilindros

Gráfico detalha melhor as informações do item **Entendimento inicial do dataset**

## Tabela tamanho motor X litragem do motor
```{r}
require(dplyr)
library(car)

data_agr <- data %>%
    dplyr::group_by(Cylinders, Fuel.Type) %>%
    dplyr::summarise(
        consumo_medio = mean(Fuel.Consumption.Comb..L.100.km.),
        desvio_padrao = sd(Fuel.Consumption.Comb..L.100.km.),
        qtde = dplyr::n()
    ) %>%
    dplyr::ungroup() %>%
    dplyr::arrange(consumo_medio)

data_agr
```
**Interpretação:** 

- Para um mesmo tipo de combustível, quanto maior a quantidade de cilindros, maior o consumo_medio
- O tipo mais econômico é o carro com **3 cilindros**, tipo de combustível **X**.
- O tipo mais popular são os carros de **4 cilindros** e tipo de combustível **X**.

# 2. Diferença proporção carros automáticos da FORD e CHEVROLET
```{r}
data_agr_marca <- data %>%
    dplyr::filter(Make %in% c("FORD", "CHEVROLET")) %>%
    dplyr::mutate(manual = factor(dplyr::case_when(
        Transmission %in% c("M5", "M6", "M7") ~ "Sim",
        TRUE ~ "Não"
    ), levels = c("Sim", "Não")))
```
Quantidade **absoluta** de carros automáticos da FORD e CHEVROLET
```{r}
table(data_agr_marca$Make, data_agr_marca$manual)
```
Quantidade **relativa** de carros automáticos da FORD e CHEVROLET
```{r}
round(prop.table(table(data_agr_marca$Make, data_agr_marca$manual)) * 100, 2)
```
Teste de proporção
```{r}
prop.test(table(data_agr_marca$Make, data_agr_marca$manual))
```
**Interpretação:** 

- Hipótese Nula (H0): A proporção de carros automáticos é a mesma para as marcas FORD e CHEVROLET.
- Hipótese Alternativa (H1): A proporção de carros automáticos não é a mesma para as marcas FORD e CHEVROLET.

Com um valor p de 0.01182, que é menor do que o nível de significância comum de 0.05, rejeitamos a hipótese nula. 
Isso indica que há uma diferença estatisticamente significativa na proporção de carros automáticos entre as marcas FORD e CHEVROLET.

# 3. Correlação consumo combustível (rodovia) e emissão CO2 carros COMPACT
```{r}
data_compact <- data %>%
    filter(Vehicle.Class == "COMPACT") %>%
    select(Fuel.Consumption.Hwy..L.100.km., CO2.Emissions.g.km.)

plot(data_compact$Fuel.Consumption.Hwy..L.100.km., data_compact$CO2.Emissions.g.km., xlab = "Consumo rodovia", ylab = "Emissão CO2", main = "Gráfico de dispersão consumo X emissão CO2")
```

**Interpretação:** Olhando o gáfico de dispersão, podemos verificar algum relacionamento entre consumo e emissão de CO2


```{r}
par(mfrow = c(1,2))

boxplot(data_compact$Fuel.Consumption.Hwy..L.100.km., main = "Consumo rodovia (Km/L)")
boxplot(data_compact$CO2.Emissions.g.km., main = "Emissão CO2 gramas/Km")
```

**Interpretação:** Visualizando o gráfico de boxplot, verificamos a existência de outliers. 
A existência de outliers nos direciona para o uso do método de correlação de **Spearman**.

```{r}
cor(data_compact$Fuel.Consumption.Hwy..L.100.km., data_compact$CO2.Emissions.g.km., method = "spearman")
```
**Interpretação:** O coeficiente de correlação entre **consumo Km/L** e **emissão CO2 grama/Km** é de **0,933**.
Esse valor indica uma relação muito forte entre as duas variáveis, onde se uma aumenta, a outra aumenta também.