---
title: Análise exploratório dataset  **dados_execicios.csv**
author: Rafael De Pauli Baptista
date: 25/05/2024
---

```{r setup, include=FALSE}
knitr::opts_chunk$set(echo = FALSE)

library(kableExtra)
library(dplyr)
library(ggplot2)
library(tibble)
require(stats)
```

# Descrição do dataset
## Visualização
```{r}
dados_exercicios <- read.csv("dados_exercicio.csv") %>% select(
  Gender, Age, Occupation, Sleep.Duration, Quality.of.Sleep, Physical.Activity.Level,
  Stress.Level, BMI.Category, Heart.Rate, Daily.Steps, Sleep.Disorder
)
dados_exercicios <- dados_exercicios %>%
  dplyr::mutate(BMI.Category = ifelse(dados_exercicios$BMI.Category == "Normal Weight", yes = "Normal", no = BMI.Category))

dados_exercicios$Gender <- factor(dados_exercicios$Gender)
dados_exercicios$Occupation <- factor(dados_exercicios$Occupation)
dados_exercicios$BMI.Category <- factor(dados_exercicios$BMI.Category, levels = c("Normal", "Overweight", "Obese"))
dados_exercicios$Sleep.Disorder <- factor(dados_exercicios$Sleep.Disorder)

head(dados_exercicios) %>%
  kbl() %>%
  kable_styling(bootstrap_options = c("striped", "hover", "condensed"))
```
**Análise parcial**: Podemos verificar que o dataset traz informações sobre pessoas, suas profissões, nível de estresse e alguns indicadores de qualidade de vida.

## Sumário
```{r}
summary(dados_exercicios) %>%
  kbl() %>%
  kable_styling(bootstrap_options = c("striped", "hover", "condensed"))
```
**Análise parcial**:

- Quantidade de homens e mullheres muito próximos;
- A dispersão da idades das pessoas não é muito grande (entre 27 à 59 anos);
- Média de tempo de sono é compatível com a média mundial;
- A maioria das pessoas não tem disordem do sono.

# Análise variáveis qualitativas
## Gênero
```{r}
# Calcular os valores percentuais
dados_relativo_genero <- round(prop.table(table(dados_exercicios$Gender)) * 100, 1)

# Criar o gráfico de barras
barplot_genero <- barplot(dados_relativo_genero, xlab = "Gêneros", ylab = "%", ylim = c(0, 100))

# Adicionar os valores percentuais nas barras
text(x = barplot_genero, y = dados_relativo_genero + 5, labels = paste0(dados_relativo_genero, "%"), col = "black", cex = 1)
```

**Análise parcial**: Confirmação que o número de homens e mulheres são muito próximos

## Ocupação
```{r}
# Definir o tamanho da janela gráfica
par(mar = c(12, 5, 2, 2)) # Ajustar as margens (baixo, esquerda, cima, direita)

# Calcular e ordenar os valores percentuais
dados_relativo_ocupacao <- sort(round(prop.table(table(dados_exercicios$Occupation)) * 100, 1), decreasing = TRUE)

# Criar o gráfico de barras
barplot_ocupacao <- barplot(dados_relativo_ocupacao, ylab = "%", ylim = c(0, 30), las = 2)

# Adicionar os valores percentuais nas barras
text(x = barplot_ocupacao, y = dados_relativo_ocupacao + 2, labels = paste0(dados_relativo_ocupacao, "%"), col = "black", cex = 1)

# Adicionar o rótulo do eixo x em uma posição mais baixa
mtext("Ocupação", side = 1, line = 6)
```

**Análise parcial**: A maioria das pessoas são enfermeiros(as), médicos(as) ou engenheiros(as)

# Análise variáveis quantitativas
## Idade
```{r}
hist(dados_exercicios$Age, ylab = "Frequência", xlab = "Idade", main = "Histograma Idade")

boxplot(dados_exercicios$Age)
```

**Análise parcial**: Histograma simétrico, indicando que a mediana e a média são próximas. Boxplot confirma a informação.

# Análise exploratória de duas variáveis

## Relação entre variável qualitativa e variável quantitativa
```{r}
# Gerar a tabela cruzada de gênero e qualidade do sono
tabela_cruzada_genero_qualidade_sono <- round(prop.table(table(dados_exercicios$Gender, dados_exercicios$Quality.of.Sleep)) * 100, 2)

# Adicionar margens (totais) à tabela
tabela_cruzada_com_totais <- addmargins(tabela_cruzada_genero_qualidade_sono)

# Converter a tabela em um data frame
tabela_df <- as.data.frame.matrix(tabela_cruzada_com_totais)

# Adicionar símbolo de porcentagem aos valores
tabela_df_percent <- tabela_df %>%
  mutate_all(~ paste0(., "%") %>% gsub("\\.", ",", .))

# Adicionar uma coluna para o gênero
tabela_df_percent <- tabela_df_percent %>%
  rownames_to_column("Gênero")

# Gerar a tabela formatada com kableExtra
library(kableExtra)

tabela_df_percent %>%
  kbl() %>%
  kable_styling(bootstrap_options = c("striped", "hover", "condensed")) %>%
  add_header_above(c(" " = 1, "Qualidade do Sono" = (ncol(tabela_df_percent) - 1)))
```
**Análise parcial**:  Entre as mulhere, 18,45% delas possuem uma qualidade de sono ótima (valor 9).

```{r}
tabela_cruzada_genero_qualidade_sono <- round(prop.table(table(dados_exercicios$Gender, dados_exercicios$Quality.of.Sleep), margin = 2) * 100, 2)
tabela_cruzada_com_totais_genero_sono <- addmargins(tabela_cruzada_genero_qualidade_sono)

tabela_df <- as.data.frame.matrix(tabela_cruzada_com_totais_genero_sono)
# Adicionar símbolo de porcentagem aos valores
tabela_df_percent <- tabela_df %>%
  mutate_all(~ paste0(., "%") %>% gsub("\\.", ",", .))

tabela_df_percent <- tabela_df_percent %>%
  rownames_to_column("Gênero")

tabela_df_percent <- tabela_df_percent %>%
  select(-Sum)

tabela_df_percent %>%
  kbl() %>%
  kable_styling(bootstrap_options = c("striped", "hover", "condensed")) %>%
  add_header_above(c(" " = 1, "Qualidade do Sono" = ncol(tabela_df_percent) - 1))
```
**Análise parcial**:  Das pessoas qe possuem uma qualidade de sono ótima, 97,18% são mulheres.

## Relação entre duas variáveis quantitativas
```{r}
plot(x = dados_exercicios$Quality.of.Sleep, y = dados_exercicios$Stress.Level, xlab = "Qualidade do sono", ylab = "Nível de estresse")

# Calcular a correlação
correlation_value <- cor(dados_exercicios$Quality.of.Sleep, dados_exercicios$Stress.Level, use = "complete.obs")

# Converter para dataframe com cabeçalho
correlation_df <- data.frame(Quality_of_Sleep_vs_Stress_Level = correlation_value)

# Gerar a tabela formatada com kableExtra
library(kableExtra)

correlation_df %>%
  kbl(col.names = c("Correlação entre qualidade de sono e nível de estresse")) %>%
  kable_styling(bootstrap_options = c("striped", "hover", "condensed"))
```
**Análise parcial**: Conseguimos perceber que a qualidade do sono e o nível de estresse possuem uma relação forte.

## Relação entre uma variável qualitativa e quantitativa
```{r}
# Supondo que seu dataframe se chama dados_exercicios
ggplot(dados_exercicios, aes(x = Occupation, y = Stress.Level)) +
  geom_boxplot() +
  labs(
    title = "Grau de Estresse por Profissão",
    x = "Profissão",
    y = "Nível de Estresse"
  ) +
  theme_minimal() +
  theme(axis.text.x = element_text(angle = 45, hjust = 1))

tabela_relacao_ocupacao_estresse <- round(prop.table(table(dados_exercicios$Occupation, dados_exercicios$Stress.Level), margin = 1) * 100, 1)

tabela_df <- as.data.frame.matrix(tabela_relacao_ocupacao_estresse)
# Adicionar símbolo de porcentagem aos valores
tabela_df_percent <- tabela_df %>%
  mutate_all(~ paste0(., "%") %>% gsub("\\.", ",", .))

tabela_df_percent %>%
  kbl() %>%
  kable_styling(bootstrap_options = c("striped", "hover", "condensed")) %>%
  add_header_above(c("Relação entre Ocupação e Nível de Estresse por profissão" = 7), bold = TRUE)


tabela_relacao_ocupacao_estresse <- round(prop.table(table(dados_exercicios$Occupation, dados_exercicios$Stress.Level), margin = 2) * 100, 1)

tabela_df <- as.data.frame.matrix(tabela_relacao_ocupacao_estresse)
# Adicionar símbolo de porcentagem aos valores
tabela_df_percent <- tabela_df %>%
  mutate_all(~ paste0(., "%") %>% gsub("\\.", ",", .))

tabela_df_percent %>%
  kbl() %>%
  kable_styling(bootstrap_options = c("striped", "hover", "condensed")) %>%
  add_header_above(c("Relação entre Ocupação e Nível de Estresse comparado por profissão" = 7), bold = TRUE)

tabela_relacao_idade_estresse <- round(prop.table(table(dados_exercicios$Age, dados_exercicios$Stress.Level), margin = 2) * 100, 1)

tabela_df <- as.data.frame.matrix(tabela_relacao_idade_estresse)
# Adicionar símbolo de porcentagem aos valores
tabela_df_percent <- tabela_df %>%
  mutate_all(~ paste0(., "%") %>% gsub("\\.", ",", .))

tabela_df_percent %>%
  kbl() %>%
  kable_styling(bootstrap_options = c("striped", "hover", "condensed")) %>%
  add_header_above(c("Relação entre Idade e Nível de Estresse comparado por idade" = 7), bold = TRUE)
```
**Análise parcial**: 

- Percebemos que o nível de estresse da profissão enfermeiro(a) possuem um variabilidade bem grande;
  - Existe extremos nessa profissão: ou a pessoa possui um nível de estresse bem baixo ou bem alto.
- Considerando a quantidade de cientistas, podemos perceber que essa profissão possui um nível de estresse elevado;
- Engenheiros possuem um nível de estresse baixo;
- As idades mais estressantes são de 32, 33, 49 e 50 anos.

### Análise exploratória de várias variáveis

## Partição e janelamento
```{r}
ggplot2::ggplot(dados_exercicios, aes(x = Age, y = Stress.Level)) +
  geom_point() +
  facet_wrap(~Occupation)
```
**Análise parcial**: Percebemos que médicos(as) em início de carreira possuem um nível de estresse elevado.
### Matrix de correlação
```{r}
tabela_correlacao <- cor(dados_exercicios[, c("Age", "Sleep.Duration", "Quality.of.Sleep", "Physical.Activity.Level", "Stress.Level", "Heart.Rate", "Daily.Steps")])
tabela_correlacao %>%
  kbl() %>%
  kable_styling(bootstrap_options = c("striped", "hover", "condensed")) %>%
  add_header_above(c("Tabela de correlação" = 8), bold = TRUE)
```
**Análise parcial**: 

- Qualidade e Duração do Sono têm uma correlação positiva forte entre si, indicando que mais horas de sono estão associadas a uma melhor qualidade do sono.
- Nível de Estresse tem correlações negativas fortes com qualidade e duração do sono, indicando que mais estresse está associado a pior qualidade e menor duração do sono.
- Frequência Cardíaca está moderadamente correlacionada com nível de estresse e qualidade do sono, sugerindo que maior estresse e pior qualidade do sono estão associados a uma maior frequência cardíaca.
- Nível de Atividade Física e Passos Diários têm uma correlação positiva moderada, indicando que mais atividade física está associada a mais passos diários.

