---
title: Análise exploratório dataset  **dados_execicios.csv**
author: Rafael De Pauli Baptista
date: 25/05/2024
---

```{r setup, include=FALSE}
knitr::opts_chunk$set(echo = FALSE)

library(kableExtra)
library(dplyr)
library(ggplot2)
library(tibble)
```

# Descrição do dataset
## Visualização
```{r}
dados_exercicios <- read.csv("dados_exercicio.csv") %>% select(
    Gender, Age, Occupation, Sleep.Duration, Quality.of.Sleep, Physical.Activity.Level,
    Stress.Level, BMI.Category, Heart.Rate, Daily.Steps, Sleep.Disorder
)
dados_exercicios <- dados_exercicios %>%
    dplyr::mutate(BMI.Category = ifelse(dados_exercicios$BMI.Category == "Normal Weight", yes = "Normal", no = BMI.Category))

dados_exercicios$Gender <- factor(dados_exercicios$Gender)
dados_exercicios$Occupation <- factor(dados_exercicios$Occupation)
dados_exercicios$BMI.Category <- factor(dados_exercicios$BMI.Category, levels = c("Normal", "Overweight", "Obese"))
dados_exercicios$Sleep.Disorder <- factor(dados_exercicios$Sleep.Disorder)

head(dados_exercicios) %>%
    kbl() %>%
    kable_styling(bootstrap_options = c("striped", "hover", "condensed"))
```

## Sumário
```{r}
summary(dados_exercicios) %>%
    kbl() %>%
    kable_styling(bootstrap_options = c("striped", "hover", "condensed"))
```

# Análise variáveis qualitativas
## Gênero
```{r}
# Calcular os valores percentuais
dados_relativo_genero <- round(prop.table(table(dados_exercicios$Gender)) * 100, 1)

# Criar o gráfico de barras
barplot_genero <- barplot(dados_relativo_genero, xlab = "Gêneros", ylab = "%", ylim = c(0, 100))

# Adicionar os valores percentuais nas barras
text(x = barplot_genero, y = dados_relativo_genero + 5, labels = paste0(dados_relativo_genero, "%"), col = "black", cex = 1)
```

## Ocupação
```{r}
# Definir o tamanho da janela gráfica
par(mar = c(12, 5, 2, 2)) # Ajustar as margens (baixo, esquerda, cima, direita)

# Calcular e ordenar os valores percentuais
dados_relativo_ocupacao <- sort(round(prop.table(table(dados_exercicios$Occupation)) * 100, 1), decreasing = TRUE)

# Criar o gráfico de barras
barplot_ocupacao <- barplot(dados_relativo_ocupacao, ylab = "%", ylim = c(0, 30), las = 2)

# Adicionar os valores percentuais nas barras
text(x = barplot_ocupacao, y = dados_relativo_ocupacao + 2, labels = paste0(dados_relativo_ocupacao, "%"), col = "black", cex = 1)

# Adicionar o rótulo do eixo x em uma posição mais baixa
mtext("Ocupação", side = 1, line = 6)
```

# Análise variáveis quantitativas
## Idade
```{r}
hist(dados_exercicios$Age, ylab = "Frequência", xlab = "Idade", main = "Histograma Idade")

boxplot(dados_exercicios$Age)
```

# Análise exploratória de duas variáveis

## Relação entre variável qualitativa e variável quantitativa
```{r}
tabela_cruzada_genero_qualidade_sono <- round(prop.table(table(dados_exercicios$Gender, dados_exercicios$Quality.of.Sleep)) * 100, 2)
tabela_cruzada_com_totais <- addmargins(tabela_cruzada_genero_qualidade_sono)

tabela_cruzada_com_totais %>%
    kbl() %>%
    kable_styling(bootstrap_options = c("striped", "hover", "condensed")) %>%
    add_header_above(c(" " = 1, "Qualidade do Sono" = ncol(tabela_cruzada_com_totais) - 1, " " = 1)) %>%
    footnote(
        general = "Os valores em percentual.",
        general_title = "Nota:",
        footnote_as_chunk = TRUE
    )
```
Explicação: 18,45% das mulheres tem sono com qualidade igual a 9.

```{r}
tabela_cruzada_genero_qualidade_sono <- round(prop.table(table(dados_exercicios$Gender, dados_exercicios$Quality.of.Sleep), margin = 2) * 100, 2)
tabela_cruzada_com_totais_genero_sono <- addmargins(tabela_cruzada_genero_qualidade_sono)

tabela_cruzada_com_totais_genero_sono %>%
    kbl() %>%
    kable_styling(bootstrap_options = c("striped", "hover", "condensed")) %>%
    add_header_above(c(" " = 1, "Qualidade do Sono" = ncol(tabela_cruzada_com_totais_genero_sono) - 1, " " = 1)) %>%
    footnote(
        general = "Os valores em percentual.",
        general_title = "Nota:",
        footnote_as_chunk = TRUE
    )
```
Explicação: Das pessoas com qualidade de sono igual a 9, 97,18% são mulheres.

```{r}
# Calcular a tabela cruzada com proporções por coluna
tabela_cruzada_genero_qualidade_sono <- round(prop.table(table(dados_exercicios$Gender, dados_exercicios$Quality.of.Sleep), margin = 2) * 100, 2)

# Adicionar margens (totais)
tabela_cruzada_com_totais <- addmargins(tabela_cruzada_genero_qualidade_sono)

# Transformar a tabela em data frame para facilitar a manipulação
tabela_df <- as.data.frame.matrix(tabela_cruzada_com_totais)

# Adicionar símbolo de porcentagem aos valores
tabela_df_percent <- tabela_df %>%
  mutate_all(~ paste0(., "%"))

# Adicionar a coluna de sumários como string para manter o formato
tabela_df_percent <- tabela_df_percent %>%
  rownames_to_column("Gender")

# Remover a coluna "Sum"
tabela_df_percent <- tabela_df_percent %>%
  select(-Sum)

# Criar a tabela cruzada com título, cabeçalho adicional e rodapé usando kableExtra
tabela_df_percent %>%
  kbl(caption = "Distribuição da Qualidade do Sono por Gênero") %>%
  kable_styling(bootstrap_options = c("striped", "hover", "condensed")) %>%
  add_header_above(c(" " = 1, "Qualidade do Sono" = ncol(tabela_df_percent) - 1)) %>%
  footnote(
    general = "Os valores em percentual.",
    general_title = "Nota:",
    footnote_as_chunk = TRUE
  )
```